最高法院刑事判決　　　　　　　　　　　　　　　八十七年度台上字第四三七六號
　　上訴人　台灣高等法院台中分院檢察署檢察官
　　被　告　甲○○
右上訴人因被告違反毒品危害防制條例案件，不服台灣高等法院台中分院中華民國八
十七年十月二十一日第二審判決（八十七年度上訴字第一五四一號，起訴案號：台灣
台中地方法院檢察署八十六年度偵字第一五二五四號），提起上訴，本院判決如左：
    主  文
原判決撤銷，發回台灣高等法院台中分院。
    理  由
本件原判決以公訴意旨略稱：被告甲○○於民國八十六年六月二十一日前三日內，在
台中縣大里市之不詳地點，以不詳方法施用毒品海洛因。嗣於八十六年六月二十一日
晚間十一時五十分許，在台中市○○路與中華路之交岔路口附近為警查獲，並扣得其
所有之安非他命一小包（含袋重約○‧五公克），因認被告涉犯肅清煙毒條例第九條
第一項之施用毒品罪嫌（修正後毒品危害防制條例第十條第一項）。但經審理結果，
被告之犯罪不能證明，因認第一審判決諭知被告無罪，為無不合，予以維持，駁回檢
察官在第二審之上訴，固非無見。
惟查被告經警查獲後，採取其尿液檢送台中市衛生局，以免疫學分析法及TOXI-LAB方
法檢驗結果，尿液中確有施用海洛因後分解成嗎啡之陽性反應，有尿液檢驗成績書、
警訊筆錄、尿液代驗與真實姓名對照表各一紙附卷可稽，而採尿過程，均極慎重，尿
瓶之封蓋，被告親眼目睹，絕未遭外物污染，復經承辦警員蔡文祿結證無訛（見原審
卷第二十一頁），是該檢驗結果，能否謂其全無證據力，饒有研求之餘地。又被告於
第一審審理中曾供承：「可能係吸到二手煙，才使我尿液中有海各因反應」云云（見
第一審卷第八十頁），證人張志全亦證稱：「他（指甲○○）常去我家，我吸食海洛
因時，他在旁邊」「我是將香煙沾著海洛因吸食，吸它的氣體。我沒有拿香煙請他抽
，他有吸食安非他命」「我有吸食海洛因，二、三天吸一次。甲○○在六月下旬有到
我家」等語（見原審卷第二十八頁），故被告尿液中有嗎啡反應，是否係於張志全在
吸食海洛因時，因在旁吸進氣體所致，宜查明釐清。檢察官上訴意旨，指摘原判決不
當，尚非全無理由，應認有撤銷發回更審之原因。至本件係毒品危害防制條例修正施
行前繫屬之案件，依修正後規定處理之，併予指明。
據上論結，應依刑事訴訟法第三百九十七條、第四百零一條，判決如主文。
中      華      民      國    八十七    年     十二     月    二十三    日
                              最高法院刑事第二庭
                                  審判長法官  蔡  詩  文
                                        法官  莊  登  照
                                        法官  洪  明  輝
                                        法官  蔡  清  遊
                                        法官  王  憲  義
      右正本證明與原本無異
                                              書  記  官
中      華      民      國    八十七    年     十二     月    二十九    日
